臺灣高等法院刑事判決　　　　　　　　96年度上易字第2104號
上　訴　人　乙○○
即　被　告
上列上訴人因詐欺案件，不服臺灣臺北地方法院96年度易字第71
3號，中華民國96年7月10日第一審判決（起訴案號：臺灣臺北地
方法院檢察署95年度偵字第21214號），提起上訴，本院判決如
下：
    主  文
上訴駁回。
    事  實
一、乙○○於民國（下同）91年間，因詐欺案件，經臺灣宜蘭地
    方法院以93年度易字第39號判決，判處有期徒刑三月，緩刑
    二年，於95年間任職臺北市○○區○○路182號6樓之1立榮
    徵信社業務經理，明知自己無能力協尋犯嫌，於同年1月間
    ，透過管道得知丙○○○前遭詐騙集團騙取款項，以新臺幣
    （下同）8萬元代價，委請婦協徵信社代為查證，竟意圖為
    自己不法所有，電話聯繫丙○○○，佯稱認識該歹徒，若加
    價4萬元，可代為查證此案，丙○○○誤信為真，遂於95年1
    月2日，在臺北市○○區○○路95巷61號住處，與乙○○簽
    定委託書及合約書，合約書記載找約40多歲，臉小頸長，膚
    黃帶白、瘦、比委託人高，特徵雙眉間額骨平，向內凹處藏
    一小撮緊皺之紋者正面相片，委託期限為一個月，可延至95
    年2 月14日，若照片非所需之人，願立即退還已收之款壹拾
    貳萬元新台幣等約定事項，丙○○○並當場交付4萬元予乙○○，乙○○另向婦協徵信社取得鄭華清所交付之款項8萬
    元，乙○○於取得款項後，未於委託期限積極查證，期間僅
    以無關緊要照片敷衍丙○○○，委託期限屆滿無任何成果，
    仍拒不返還款項，丙○○○始悉受騙。
二、案經鄭華清訴請臺灣臺北地方法院檢察署檢察官偵查起訴。
    理  由
一、證據能力部分：按被告以外之人於審判外之陳述，雖不符前
　　4條之規定，而經當事人於審判程序同意做為證據，法院審
  　酌該言詞陳述或書面陳述作成時之情況，認為適當者，亦得
    為證據。當事人、代理人或辯護人於法院調查證據時，知有
    第159條第1項不得為證據之情形，而未於言詞辯論終結前聲
    明異議者，視為有前項之同意，為刑事訴訟法第159條之5所
    明定。證人丙○○○分別於警詢、偵查之陳述，上訴人即被
    告乙○○於審判期日均表示無意見，證人丙○○○之警詢陳
    述認為適當，依上述規定得為證據；其於偵查具結證述，核
    無顯不可信之情況，依同法第159條之1第2項得為證據。又
    被告乙○○所為不利於己之供述，並無出於強暴、脅迫、利
　  誘、詐欺、疲勞訊問、違法羈押或其他不正之方法，亦非違
    反法定障礙事由經過期間不得訊問或告知義務之規定而為，
    依刑事訴訟法第156條第1項、第158條之2規定，應認其有證
    據能力。且本件認定犯罪事實所憑之下述非供述證據，均無
    違反法定程序而取得之情形，依刑事訴訟法第158條之4反面
    規定，自有證據能力。
二、被告乙○○固坦承受告訴人丙○○○委託代尋犯嫌，並就告
    訴人遭詐騙之款項查證處理而收受4萬元等情，惟否認詐欺
    取財犯行，辯稱略以：「有拍攝進出全球徵信社之人予告訴
    人指認，調查之費用總共12萬元，故沒有還錢給告訴人，當
    初於期限屆至時欲分期退還給告訴人，但告訴人不願意，要
    伊繼續去查」云云。經查：
(一)、證人即告訴人丙○○○於原審證稱：「我曾經以8萬元委託
    婦協徵信社替我找詐騙我的人，這個人詐騙我7百萬逃走，
    不知姓名，後來我只好去找婦協徵信社的人替我找這個騙我
    7百萬元的人。我有跟乙○○說這件事，他知道。婦協徵信
    社沒有完成任務。被告說他認識婦協徵信社的杜姓男子，他
    說可以替我找騙我7百萬元的人，可以替我要回8萬元，要我
    再加4萬元幫我找騙我的人。這是被告主動來找我的。被告
    沒有確定我要找的那個人，他說要替我找。我當時跟他約定
    委託內容詳如委託書內容所載。95年1月2日起簽合約，委託
    到2月14日為止，結果什麼資料都沒有，我是過了一陣子才
    跟他要，又延了一陣子被告才給我一些不相干的資料。被告
    沒有於合約所定的時間給我照片，而是延後相當長的時間才
    給我看，大概在2月14日以後2、3個月才給我，我是重複一
    直去跟他要他才給我。被告拿給我的照片有好幾張，有很多
    臉孔看不清楚，且有的是老的，有的是少的，與我要找的那
    個人年齡不相符。後來他給我一個人名叫做張才銘，但是沒
    有身分證字號，也沒有照片，連被告自己都不能確認。若我
    看到照片的話應該還可以認出來那個人。被告是拿20幾歲的
    人的照片給我看，跟我要找的是40幾歲的人不符，我的意思
    是被告隨便拿幾張照片給我搪塞。我們沒有口頭續約或是延
    期，距今已經1年半。被告沒有要退款給我的意思，他說他
    沒錢。我沒有不接受他的退款而要求他繼續替我找人。被告
    從來沒有說要還我錢」等語，復有委託書、合約書、照片2
    張等在卷足憑。
(二)、被告於全球徵信社附近所攝照片，影像多屬模糊，攝得之人
    男女老少均有，應係拍攝全球徵信社附近來往不特定之人，
    並非受委託積極查證處理，其向告訴人出示照片僅係敷衍之
    行為。而被告亦自承不確定所尋之人為何人、迄今尚未達成
    告訴人要求，證人即告訴人丙○○○亦證稱被告所拍攝之人
    均非渠欲尋找之歹徒，是被告以拍攝不特定人之行為表示其
    有為積極查證尋找之行為置辯，顯屬卸責。而證人即告訴人
    丙○○○於偵查及原審均稱並未要求展期，是被告不願意退
　　錢，而於告訴人要求還錢時，亦表示沒有錢可以還等語；衡
　  諸告訴人委託被告尋找查證之目的係將詐騙之歹徒找出，當
    無故意推託無法指認之理。而被告於偵查及原審分別稱：「
    契約上雖記載找不到人要全數退費，但告訴人無法指認出嫌
    疑人，就退費部分我們會再商討」、「因為我的費用總共12
    萬，所以我就沒有拿錢給他」云云，足證被告亦坦認迄今均
    未歸還告訴人委託之款項。況被告於91年間曾以相同手法詐
    欺，經臺灣宜蘭地方法院93年度易字第39號判決，判處有期
　　徒刑三月，緩刑二年確定，有該判決與前案資料在卷足憑，
　  是被告以相同手法行騙告訴人之犯行明確。
(三)、被告上訴雖提出與告訴人丙○○○之電話錄音，稱丙○○○
    於到期後要求被告繼續調查等詞，然該勘驗錄音過程，並無
    丙○○○要求被告繼續調查之陳述，是該電話對談並不足為
    被告有利證據。而被告雖要求傳訊證人甲○○，證明丙○○○將其所提出之相片委託甲○○查證，且證人甲○○亦證述
    丙○○○委託與交付相片，其所陳與丙○○○所述相符，但
    依丙○○○所陳被告所找年齡、特徵不對認不出來，才去找
    甲○○等詞，以及證人甲○○稱憑相片找人不可能等情，足
    見被告並未依委託書所記載之尋人查址履行，且被告與丙○○○之委託合約書係記載找約40多歲，臉小頸長，膚黃帶白
    、瘦、比委託人高，特徵雙眉間額骨平，向內凹處藏一小撮
    緊皺之紋者正面相片，而被告提供之相片與丙○○○提供予
    甲○○之相片，均非以上特徵者，此外，合約書亦記載有委
    託之期限為一個月，可延至95年2月14日，若照片非所需之
    人，願立即退還已收之款壹拾貳萬元新台幣等情，有該委託
    書在卷可查，是被告顯未依約履行，則證人甲○○所陳，並
    不足為被告有利證據。
(四)、綜上，被告所辯均無足採，本案事證明確，自應依法論科。
三、論罪科刑部分：
(一)、被告行為後，刑法施行法已於95年6月14日增訂該法第1條之
    1規定，並自95年7月1日施行，其將刑法分則所定罰金之貨
    幣單位均改為新台幣，並分別提高為3倍或30倍，又刑法第
    33條第5款關於罰金刑之規定、第47條條關於累犯之規定，
    均已於94年2月2日修正公布，並同自95年7月1日施行，而95
    年7月1日修正施行之刑法第2條規定，係關於新舊法比較適
    用之準據法，其本身無關行為可罰性要件之變更，故於95年
    7月1日前揭法律修正施行後，如有涉及比較新舊法之問題，
    即應逕依修正後刑法第2條第1項規定，為「從舊從輕」之比
    較（參見最高法院95年度第8次刑事庭會議決議意旨）。
    茲分述如下：
１、刑法分則編各罪所定罰金之貨幣單位原為銀元，且依修正前
    刑法第33條第5款規定，罰金刑為1銀元以上，而有關罰金倍
    數之調整及銀元與新台幣之折算標準，則定有「罰金罰鍰提
    高標準條例」及「現行法規所定貨幣單位折算新台幣條例」
    ，除罰金以1銀元折算3元新台幣外，並將72年6月26日以前
    修正之刑法部分條文罰金數額提高2至10倍，其後修正者則
    不再提高倍數，修正後刑法第33條第5款則將罰金刑提高為
    新台幣1千元以上，並以百元計算之，且因刑法第33條第5款
    所定罰金貨幣單位既已改為新台幣，刑法分則編各罪所定罰
    金之貨幣單位亦應配合修正為新台幣，且考量刑法修正施行
    後，不再適用「現行法規所定貨幣單位折算新台幣條例」，
    為使刑法分則編各罪所定罰金之最高數額與刑法修正前趨於
    一致，爰增訂刑法施行法第1條之1規定，將刑法分則編各罪
    所定罰金之貨幣單位均改為新台幣，並將72年6月26日以前
    修正之刑法部分條文罰金數額提高為30倍，其後修正者則提
    高為3倍，是以刑法分則編各罪所定罰金刑之最高數額，於
    上開規定修正後仍屬一致，並無不同，但其罰金刑之最低數
    額，則比修正前提高，自以修正前之規定對被告較為有利。
２、修正前刑法第41條第1項規定「犯最重本刑為5年以下有期徒
    刑以下之刑之罪，而受6個月以下有期徒刑或拘役之宣告，
    因身體、教育、職業、家庭之關係或其他正當事由，執行顯
    有困難者，得以1元以上3元以下折算1日，易科罰金。但確
    因不執行所宣告之刑，難收矯正之效，或難以維持法秩序者
    ，不在此限」，與修正後刑法第41條第1項規定「犯最重本
    刑為5年以下有期徒刑以下之刑之罪，而受6個月以下有期徒
    刑或拘役之宣告者，得以新臺幣1千元、2千元或3千元折算
    一日，易科罰金。但確因不執行所宣告之刑，難收矯正之效
    ，或難以維持法秩序者，不在此限」，比較結果，以修正前
    刑法於被告較為有利，本件被告犯罪合於減刑條件，減刑後
    符合諭知易科罰金之規定（詳如後述）爰適用修正前刑法第
    41條第1項前段規定。
３、經綜合比較新舊法結果，修正前刑法之規定對被告較為有利
    ，自應整體依刑法第2條第1項前段規定，適用行為時之修正
    前刑法。
(二)、核被告乙○○所為，係犯刑法第339條第1項詐欺取財罪。原
    審認被告罪證明確，並適用刑事訴訟法第299條第1項前段，
　　刑法第2條第1項、第339條第1項，修正前刑法第41條第1項
    前段 (補正前段)，中華民國96年罪犯減刑條例第2條第1項
    第3款、第7條、第9條，修正前罰金罰鍰提高標準條例第2條
    ，現行法規所定貨幣單位折算新台幣條例第2條之規定，審
    酌被告前有詐欺之前科，素行不良，竟不知悔改，竟又以相
    同方式訛詐他人財物，所生危害非輕，迄未賠償告訴人損失
    ，殊無足取，及其犯罪後於審理時仍飾詞否認，犯後態度顯
    然不佳等一切情狀，量處有期徒刑捌月。並以被告犯罪於96
    年4月24日以前，合於中華民國96年罪犯減刑條例第2條第1
    項第3款減刑之條件，減其宣告刑為有期徒刑肆月，並依修
    正前刑法第41條第1項前段 (補正前段)諭知如易科罰金，以
    銀元佰元即新台幣玖佰元折算壹日。
(三)、經核原判決認事用法並無不合，量刑之諭知亦屬妥適，上訴
    人即被告上訴意旨仍執前詞否認犯罪，指摘原判決不當，為
    無理由，應予駁回。
據上論斷，應依刑事訴訟法第368條，判決如主文。
本案經檢察官鄭富銘到庭執行職務。
中　　華　　民　　國　　96　　年　　10　　月　　30　　日
 　　　      　　 刑事第十二庭  審判長法　官　 蔡永昌
                                      法　官　 陳榮和
                                      法　官　 施俊堯
以上正本證明與原本無異。
不得上訴。
                                      書記官   孫佩琳
中　　華　　民　　國　　96　　年　　10　　月　　30　　日
附錄：本案論罪科刑法條全文
中華民國刑法第339條
意圖為自己或第三人不法之所有，以詐術使人將本人或第三人之
物交付者，處5年以下有期徒刑、拘役或科或併科1千元以下罰金
。
以前項方法得財產上不法之利益或使第三人得之者，亦同。
前二項之未遂犯罰之。
